【裁判字號】    91,自更(一),30
【裁判日期】    920224
【裁判案由】    背信
【裁判全文】
台灣台北地方法院刑事判決                      九十一年度自更(一)字第三號
    自  訴  人  丙○○  男  住台北市○○路八九號十八樓Ｂ室
    自訴代理人  戊○○
                乙○○律師
                己○○律師
                甲○○律師
    被      告  丁○○  男  五.
右列被告因侵占、背信案件，經自訴人提起自訴後，不服本院九十年度自字第四三五
號裁定提起抗告，經台灣高等法院以九十一年度抗字第二五六號裁定發回，本院判決
如左：
    主  文
丁○○無罪。
    理  由
一、本件自訴意旨略以：被告丁○○係寮國張林木業股份有限公司（以下簡稱張林公
    司）負責人，於民國八十九年八月間，向自訴人表示該公司營運良好，且水壩區
    樹木將砍伐出售，未來收益豐厚，邀自訴人入股，丁○○並託詞目前需款孔急，
    商請自訴人借予美金（下同）八十萬元，幾經商談，自訴人認其所言生意應有開
    發之潛力而全數借予，其中面額三十五萬元信用狀因故未能兌付，其他四十五萬
    元（相當於新台幣一千六百六十五萬元）均已交付丁○○，而丁○○嗣後未能依
    約償還借款，復於八十九年十月二十五日來函，表明以寮國伐得二千立方公尺原
    木代物清償，惟同函內竟又表示已將其中二百六十六立方公尺轉售日本、澳洲買
    主，欲以所得七萬元、十三萬八千元貨款交付自訴人，但上述一千七百三十四立
    方公尺原本及二十萬八千元貨款，在自訴人允諾並催促其處理後，雖仍數次來函
    溝通，惟均未見實際履行，疑有將原木移作他用之情形，而丁○○來函中顯示雙
    方已經就二千立方公尺原木如何處理達成協議，僅就裝船運送之方式意見尚未一
    致，惟丁○○既已主動表示將完成運送原木至台灣事宜，並表示海運費請自訴人
    先行支付，又於同函中表示將原訂交付之二千立方公尺原木中，出售二百六十六
    立方公尺予日本及澳洲買方，並主動表示欲將價金一併交付自訴人，更顯二千立
    方公尺原木之所有權歸屬自訴人所有，因此，丁○○就交付原木事宜，已處於「
    為自訴人處理事務」之地位，丁○○未得自訴人之同意，將前述代為運送欲抵償
    欠款之原木擅自轉讓第三人於前，又未將所轉售所得之價款交付自訴人以履行清
    償債務於後，且自訴人至今尚未收執丁○○已允諾而屬自訴人所有之原木，丁○
    ○行為顯已違背先前雙方協議之被告應履行義務之內容，致四十五萬元債務未清
    償，有財產上之損害，丁○○所為存有背信之故意，亦涉嫌不法轉售第三人以私
    佔貨款，因認被告丁○○所為涉有背信、業務侵占之罪嫌等語，並提出借據、被
    告信函以資佐證。
二、按刑法第三百三十五條所謂侵占乃指易持有為所有之取得行為，故行為人只要客
    觀行為上明確足認其基於不法取得意圖而將所持有之物據為己有，即可認係侵占
    行為，且本罪為即成犯，被害客體為所侵占之物，因此犯罪之行為地與結果地應
    係在被侵占物之所在地。經查：本件自訴人認被告有侵占、背信之行為，是依據
    被告於八十九年十月二十五日寄予自訴人之文件，認被告在寮國伐得之二千立方
    公尺原木，自訴人已因代物清償依民法「占有改定」之規定間接取得該批原木之
    所有權，嗣後被告並未將該批原木及所販售之貨款交自訴人等情，惟姑且不論被
    告所寄予自訴人之該信件內容係要告知自訴人目前所發生之問題、建議自訴人如
    何處理之方式、以及待自訴人解決問題之後其預計將如何處理原木之計畫等等（
    本院前審卷第十頁信函參見），依據自訴人所主張被告之侵占、背信行為，係被
    告寄發該信件之後，並未依照信函所寫之情形予以完成，而將其中二百六十六立
    方公尺轉售日本、澳洲買主，將所得二十萬八千元貨款以及其餘一千七百三十四
    立方公尺原木，易持有為所有，則該侵占之行為地結果地均係在寮國，應堪認定
    ；其次，自訴人認被告負有在寮國伐得之二千立方公尺原木中扣除其中出售二百
    六十六立方公尺予日本、澳洲買主，將該批原木及出售之價金交付予自訴人之職
    責，乃竟違背任務藉故拖延，因認為此部分亦涉有背信罪嫌，惟不作為犯係以應
    作為之地為其犯罪地，則依照自訴人所述上開情節，被告消極行為之犯罪，其犯
    罪地即應作為地係原木所在之寮國，從而，該部分亦以寮國為犯罪地，亦堪認定
    。
三、次按刑法於中華民國領域內犯罪者，適用之，在中華民國領域外之中華民國船艦
    或航空機內犯罪者，以在中華民國領域內犯罪論，又刑法於中華民國人民，在中
    華民國領域外，犯前二條以外之罪，而最輕本刑為三年以上有期徒刑者，適用之
    ，但依犯罪地之法律不罰者，不在此限，刑法第三條、第七條分別定有明文。因
    之，中華民國人民在中華民國領域外犯罪，必其所犯之罪，屬刑法第五條、第六
    條之罪，或者其所犯之罪為最輕本刑三年以上有期徒刑之罪，並為犯罪地法律所
    處罰者，始有其適用。經查：本件自訴人自訴被告涉嫌侵占、背信之行為，其行
    為地均在寮國，已如前述，而被告所涉之侵占、背信犯行，非屬刑法第五條、第
    六條所規定之罪，且依刑法第三百三十五條、三百四十二條之規定，亦均非屬最
    輕本刑為三年以上有期徒刑之罪，是自訴人起訴被告侵占、背信之犯行，並不能
    適用我國刑法予處罰，即其行為不罰，爰應為無罪之諭知。
四、據上論斷，應依刑事訴訟法第三百四十三條、第三百零一條第一項後段，判決如
    主文。
中      華      民      國    九十二    年      二      月    二十四    日
                                    台灣台北地方法院刑事第一庭
                                            法  官  蘇嘉豐
右正本證明與原本無異。
如不服本判決，應於判決送達後十日內向本院提出上訴狀（應抄附繕本）。
                                            書記官  蘇靜紅
中      華      民      國    九十二    年      二      月    二十四    日


司法院資訊處製作；財團法人民間司法改革基金會備份。
